【裁判字號】    98,上訴,1
【裁判日期】    980422
【裁判案由】    違反毒品危害防制條例
【裁判全文】
臺灣高等法院高雄分院刑事判決           98年度上訴字第1號
上  訴  人
即  被  告  甲○○
選任辯護人  劉啟輝律師
上列上訴人因違反毒品危害防制條例案件，不服臺灣高雄地方法
院97年度訴字第1269號中華民國97年12月2 日第一審判決（起訴
案號：臺灣高雄地方法院檢察署96年度偵字第19633 號），提起
上訴，本院判決如下：
    主  文
原判決撤銷。
甲○○意圖販賣而持有第三級毒品，處有期徒刑貳年。扣案第三
級毒品硝甲西泮共壹佰捌拾顆、夾鏈袋貳拾個及空夾鏈袋壹包，
均沒收之。
    事  實
一、甲○○明知硝甲西泮（Nimetazepam ，俗稱「一粒眠」、「
    紅豆」）為毒品危害防制條例所列之第三級毒品，不得擅自
    持有、非法販賣或意圖販賣而持有，竟因其有施用第三級毒
    品硝甲西泮之惡習，先於民國96年6 、7 月間某日，在高雄
    市○○路上某汽車旅館附近，向綽號「維德」之真實姓名年
    籍不詳成年男子，以每顆新臺幣（下同）20元之代價，購入
    硝甲西泮200 顆供自己施用而持有，後因其父罹患重病未見
    好轉，其經濟壓力日趨沈重，竟意圖營利，於96年7 月上旬
    某日，萌生意圖販賣而持有第三級毒品之犯意，欲將其上開
    購入原供自己施用而剩餘之毒品硝甲西泮180 顆伺機販售給
    不特定人以牟利，遂在電腦網路聊天室內，表示欲以硝甲西
    泮每小包10顆300 元價格販賣給網友，而持有上開毒品。嗣
    於96年7 月8 日凌晨2 時15分許，甲○○攜帶空夾鏈袋1 包
    及硝甲西泮共計180 顆（已先行以18個夾鏈袋分裝成每小包
    10顆，共計18小包，再將其中8 包及10包，分別裝於2 個較
    大夾鏈袋中），並放置在其包包內，而前往高雄市○○區○
    ○路93號「魔力網咖」，欲伺機販賣給不特定人以牟利，惟
    尚未及著手賣出行為，因警方實施「青春專案勤務」，在上
    址前見到甲○○與許多年青人聚集而行跡可疑，而實施盤查
    時，甲○○見狀乃將上開包包藏置在騎樓地之機車旁而為警
    方發現，警方乃經甲○○同意，由甲○○主動將上開物品自
    其包包內取出交付警方查扣第三級毒品硝甲西泮共180 顆（
    含包裝夾鏈袋共計20個）、空夾鏈袋1 包、記事本1 本、行
    動電話2 支等物，並於偵查機關未發覺其意圖販賣而持有第
    三級毒品犯行前，於警詢時主動坦承犯行，願接受裁判，而
    悉上情。
二、案經高雄市政府警察局三民第二分移送請臺灣高雄地方法院
    檢察署檢察官偵查起訴。
    理  由
壹、程序部分：
一、被告甲○○警詢筆錄關於「我準備以乙顆新臺幣30元賣出，
    但尚未賣出」等語之記載，不得作為證據：
  (一)按筆錄內所載之被告陳述與錄音或錄影之內容不符者，除有
    急迫情況且經記明筆錄者之情形外，其不符之部分，不得作
    為證據，刑事訴訟法第100 條之1 第2 項定有明文，此項規
    定於司法警察詢問犯罪嫌疑人時，準用之，同法第100 條之
    2 亦定有明文。
  (二)經查，原審勘驗被告96年7 月8 日警詢筆錄之錄音，並未發
    現錄音內容中被告曾有上開部分之陳述，此有原審97年8 月
    13日勘驗筆錄及其附件詳細譯文附卷可憑（見原審97審訴66
    5 號卷，以下稱原審一卷，第46-55 頁），足認被告警詢筆
    錄上開部分之記載與錄音內容不符，依上開規定，該不符部
    分，不得作為證據。
二、被告警詢中其他部分之自白具任意性，有證據能力：
  (一)按被告之自白，非出於強暴、脅迫、利誘、詐欺、疲勞訊問
    、違法羈押或其他不正之方法，且與事實相符者，得為證據
    ，刑事訴訟法第156 條第1 項定有明文。而被告及辯護人於
    原審審理時主張：被告於警詢中之自白係受到警察不正誘導
    ，且被告當日有施用毒品硝甲西泮，神智不清，才會如此陳
    述，被告警詢之自白不實云云。嗣於本院審理時再主張：被
    告警詢筆錄出於疲勞詢問云云。惟查：
  1.原審於97年8 月13日勘驗被告之警詢錄音帶，勘驗結果略以
    ：(1)筆錄內容除部分因聲音低沈或模糊無法清楚辨識外，其
    餘大致如勘驗筆錄附件譯文所載；(2)警詢過程全程錄音；(3)
    詢問過程員警並未有何強暴脅迫或其他不正取供之情事等情
    ，此有原審勘驗筆錄1 份在卷可憑（含附件警詢錄音勘驗譯
    文，見原審一卷第46至55頁），是被告於警詢時，警員詢問
    過程已全程錄音，被告祖父更在場陪同（見原審一卷第48頁
    反面警詢錄音勘驗內容），除上開所示部分記載內容與錄音
    不符者外，並無員警不正誘導、疲勞詢問或其他非法取供之
    情，又上開警詢過程中，被告對答正常，更多次請求警員不
    要移送，亦無答非所問意識不清之情，是被告及辯護人上開
    主張，尚不足採。
  2.又被告於96年7 月8 日經警詢問後，於同日移送臺灣高雄地
    方法院檢察署檢察官偵辦，被告於檢察官訊問時，仍自白其
    有意圖販賣毒品之意，但尚未賣出，而未提及其有遭員警不
    正誘導、疲勞詢問等非法取供之情，有檢察官偵訊筆錄1 份
    在卷可稽（見偵卷第7 頁），另其於96年7 月8 日檢察官聲
    請法院羈押而受法官訊問時，仍未供述其有遭員警不正誘導
    、疲勞詢問等非法取供之情，更明確供稱：伊承認有販賣意
    圖，但還沒賣，伊於警詢、偵訊中供述為實在等語，有原審
    法院羈押訊問筆錄1 份在卷可稽（見原審聲羈卷第4 、5 頁
    ），另佐以被告於97年6 月16日原審審理時並坦承：警詢製
    作筆錄過程伊的意識清楚等語（見原審一卷第33頁反面），
    堪認被告嗣後於原審及本院審理時上開所辯，不能採信。
  3.綜上，被告警詢中之自白，除上開不得作為證據部分外，既
    非出於強暴、脅迫、利誘、詐欺、疲勞訊問、違法羈押或其
    他不正之方法，且與事實相符，衡諸首揭法規意旨，自得採
    為本案論罪科刑之證據。
三、按被告以外之人於審判外之陳述，雖不符刑事訴訟法第159
    條之1 至第159 條之4 之規定，而經當事人於審判程序同意
    作為證據，法院審酌該言詞陳述或書面陳述作成時之情況，
    認為適當者，亦得為證據。當事人、代理人或辯護人於法院
    調查時知有第159 條第1 項不得為證據之情形，而未於言詞
    辯論終結前聲明異議者，視為有前項之同意，同法第159 條
    之5 第1 、2 項定有明文。立法意旨在於傳聞證據未經當事
    人之反對詰問予以核實，原則上先予排除，惟若當事人已放
    棄反對詰問權，於審判程序中表明同意該等傳聞證據可作為
    證據，基於尊重當事人對傳聞證據之處分權，及證據資料愈
    豐富，愈有助於真實發見之理念，且強化言詞辯論主義，使
    訴訟程序得以順暢進行，上開傳聞證據亦均具有證據能力。
    查本案據以認定被告犯罪事實存否之被告以外之人之言詞或
    書面陳述，被告、辯護人及檢察官於本院審理時，均同意作
    為證據，且於本院言詞辯論終結前，均未聲明異議，而本院
    審酌該言詞陳述及書面陳述作成之情況，未見有何不適當之
    情形，故依前開規定，均得為證據。
貳、實體部分：
一、訊據被告甲○○矢口否認有上揭意圖販賣而持有第三級毒品
    犯行，並辯稱：扣案毒品硝甲西泮是伊買來供自己施用的，
    並非要販賣或意圖販賣而持有上開毒品云云。經查：
  (一)上揭犯罪事實，迭據被告於96年7 月8 日警詢、偵訊及法院
    羈押羈訊問時坦承不諱，其於警詢中自白稱：伊於96年7 月
    8 日凌晨2 時15分，在高雄市○○區○○路93號「魔力網咖
    」前為警查獲，並為警查扣第三級毒品「紅豆」，俗稱「一
    粒眠」180 顆，夾鏈袋1 包等物，伊持有上開毒品是準備要
    販賣用的。毒品價格1 顆20元買來的，是向綽號「維德」的
    人購買，夾鏈袋是用來分裝販賣用。伊有施用第三級毒品「
    紅豆」，另因為伊父親重病而伊承受重大的經濟壓力，才出
    此下策等語（見警卷第1 至3 頁），其於偵訊中亦自承：伊
    是在網路聊天室跟別人聊天，1 小包10顆伊賣300 元，因為
    伊父親已經癌症末期，經濟不好，所以伊才這樣做，毒品是
    伊於上星期在四維路某家汽車旅館附近向綽號「維德」男子
    以一顆20元代價購買的，伊是跟他買「紅豆」，俗稱「一粒
    眠」共200 顆，其中20顆伊自己用掉了，伊是有要交易的意
    思，但還沒有賣出去等語（見偵卷第7 頁），另於法院羈押
    訊問時復坦承：伊承認有販賣意圖，但還沒賣，伊警詢、偵
    訊中所供實在等語甚明在卷（見原審法院聲羈卷第4 、5 頁
    ）。故被告上開自白前後一致，且出於其任意性，業如上述
    ，故被告上開自白，尚非不能採信。
  (二)又被告於96年7 月8 日凌晨2 時15分許，攜帶空夾鏈袋1 包
    及硝甲西泮共計180 顆（已先行以18個夾鏈袋分裝成每小包
    10顆，共計18小包，再將其中8 包及10包，分別裝於2 個較
    大夾鏈袋中），並放置在其包包內，而前往高雄市○○區○
    ○路93號「魔力網咖」，欲伺機販賣給不特定人以牟利，惟
    尚未及著手賣出行為，因警方實施「青春專案勤務」，在上
    址前見到被告與許多年青人聚集而行跡可疑，而實施盤查時
    ，被告見狀乃將上開包包藏置在騎樓地之機車旁而為警方發
    現，警方乃經被告同意，由被告主動將上開物品自其包包內
    取出交付警方查扣第三級毒品硝甲西泮共180 顆（含包裝夾
    鏈袋共計20個）、空夾鏈袋1 包、記事本1 本、行動電話2
    支等物，並於警詢時主動坦承意圖販賣而持有犯行，有被告
    警詢筆錄，及上開證物扣案及搜索扣押筆錄、扣押物品目錄
    表各1 份、照片2 幀附卷可稽（見警卷第1 至4 頁、第6 至
    9 頁、第14、15頁），另上開扣案毒品180 顆，經送高雄醫
    學大學附設中和紀念醫院檢驗結果，確含有第三級毒品硝甲
    西泮之事實，亦有高雄醫學大學附設中和紀念醫院97年8 月
    28日檢驗報告2 紙在卷足佐（見偵卷第69、70頁）。此外，
    硝甲西泮屬第三級毒品，販賣第三級毒品硝甲西泮罪責非輕
    ，且為檢警積極查緝之重點，是販毒者若非有利益可圖，自
    無甘冒被檢警查緝而受重刑處罰危險之理，且本案被告自承
    購入毒品硝甲西泮供自己施用而持有後，因父親重病承受重
    大經濟壓力而起意伺機販賣，欲將每顆20元購入之硝甲西泮
    以1 小包10顆300 元賣出，業如上述，則其意圖賣出之價格
    為1 顆30元，被告顯有營利之意圖，亦堪以認定。
  (三)另被告係於警方尚未發現其意圖販賣而持有第三級毒品時，
    即主動將其包包內放置之上開第三級毒品交付警方查扣，又
    於警詢時主動坦承此部分犯行，亦如上述，被告雖於原審及
    本院審理時否認犯行，但被告仍符合刑法第62條自首規定（
    最高法院88年度台上字第877 號判決意旨參照）。
  (四)被告雖以前揭情詞置辯，惟查，被告意圖販賣而持有第三級
    毒品之犯行，迭據其於警詢、偵訊及法院羈押訊問時供認不
    諱在卷，已如上述，且被告若僅係欲供自己施用，查獲當日
    無意圖販賣第三級毒品硝甲西泮之意，又何需將共計180 顆
    硝甲西泮均帶在身上，而攜往高雄市○○區○○路93號「魔
    力網咖」前？另衡諸一般交易毒品之常情，夾鏈袋為販賣毒
    品時分裝毒品所必須之物，被告為警查獲時，並攜帶空夾鏈
    袋1 包，復已將毒品硝甲西泮事先以夾鏈袋分裝為每1 小包
    10顆，此觀卷附扣案物照片自明（見警卷第14、15頁），則
    被告攜帶及分裝毒品而為警查獲之情形，亦與被告上開自白
    情節相符，益證被告具有販賣的意圖而持有第三級毒品硝甲
    西泮無疑，其嗣後於原審及本院審理時翻異前詞，辯稱：扣
    案毒品硝甲西泮是伊買來供自己施用的，並非意圖販賣而持
    有上開毒品云云，應為犯後飾卸之詞，不足採信。
  (五)至於檢察官起訴意旨雖認：被告基於販賣第三級毒品硝甲西
    泮以獲利之意圖，向綽號「維德」之成年男子販入第三級毒
    品硝甲西泮200 顆，並伺機將上開第三級毒品，在電腦網路
    聊天室內以每小包300 元價格販賣給網友而持有之，應涉犯
    毒品危害防制條例第4 條第3 項之販賣第三級毒品罪嫌云云
    。
  1.檢察官起訴係以上開扣案物品及被告於警詢、偵訊時之自白
    等，為其上開論罪依據。訊據被告則堅詞否認有販賣第三級
    毒品犯行，辯稱：伊並未販賣第三級毒品等語。經查，被告
    購入之毒品硝甲西泮數量僅200 顆，購入金額共計4,000 元
    ，其所購買毒品之金額、數量並不多，且被告有施用硝甲西
    泮之惡習，迭據被告於警詢、偵訊及原審審理中供承在卷（
    見警卷第3 頁、偵卷第16頁、原審一卷笫23頁），故被告辯
    稱：係基於供自己施用之意而購入毒品等語之情，尚非不能
    採信。又被告於警詢及偵訊時僅係自白意圖販賣而持有犯行
    ，而非自白販賣犯行，業如上述，此外又無其他證據足以證
    明被告於購入第三級毒品之初即有販賣之意圖，故檢察官所
    提出之上開證據，尚不足以使法院形成被告係基於營利之意
    圖而「販入」第三級毒品硝甲西泮之確信，而無從論以被告
    販賣第三級毒品罪。
  2.另檢察官提出扣案記事本1 本，欲佐證被告本案犯行。惟查
    ，上開記事本內固載有「紅扣完剩40(1200） 」等內容，惟
    僅憑此等記載，本院認仍不能證明被告購入第三級毒品之初
    ，即有販賣之意圖，或已有賣出之事實，故該扣案記事本，
    仍不能使法院形成被告有販賣第三級毒品犯行之確信。另被
    告於96年7 月8 日偵訊中雖曾供述：伊在聊天室跟別人聊天
    ，網友跟伊說他要1 千元云云。惟觀被告上開供述，並未陳
    述其已與該網友達成販賣毒品合意及已賣出上開毒品，且就
    販賣毒品之「時間」、「地點」、「數量」等均不明，亦無
    其他任何證據可資佐證，且被告於96年7 月17日偵訊時復已
    補充供述：有人在網路上說要1 千元跟伊買一粒眠，可是伊
    沒有賣他等語，是此亦不足以證明被告有販賣第三級毒品之
    意思合致。至扣案第三級毒品硝甲西泮180 顆（含包裝夾鏈
    袋20個）、空夾鏈袋1 包等物品，均僅足以證明被告為警查
    獲時應有意圖販賣而持有第三級毒品之犯行，尚不足以證明
    被告係「販入」或「已賣出」第三級毒品。再者，被告於為
    警查獲當日，係攜帶空夾鏈袋1 包及硝甲西泮共計180 顆等
    物前往高雄市○○區○○路93號「魔力網咖」，欲伺機販賣
    給不特定人以牟利，惟在上址「魔力網咖」前尚未及著手販
    賣行為，即因行跡可疑而在上址為警查獲，且檢察官亦未提
    出任何證據足證被告有賣出第三級毒品，及就販賣毒品相關
    之「時間」、「地點」、「數量」、「金額」、「對象」、
    「所得利益」等具體事項加以說明及舉證，從而，本院自難
    認被告所為，應構成販賣第三級毒品犯行，併此敘明。
  (六)綜上所述，被告有事實欄所載意圖販賣而持有第三級毒品犯
    行，事證明確，被告上開所辯，為犯後飾卸之詞，不足採信
    ，其犯行堪以認定，應依法論科。
二、按毒品危害防制條例第5 條第3 項之意圖販賣而持有第三級
    毒品罪，係指以非營利之目的而販入或因其他原因而持有毒
    品，其後始起意出售所持有之毒品以營利，且迄未著手賣出
    者而言。另查硝甲西泮係屬毒品危害防制條例第2 條第2 項
    第3 款所規定之第三級毒品，有行政院95年8 月8 日院臺法
    字第0950034892號公告1 份在卷可佐（見原審法院96年度聲
    羈更一卷第8 號卷第5 頁）。是被告欲供自己施用購入第三
    級毒品硝甲西泮後，於持有中另行起意欲將施用剩餘毒品伺
    機出售牟利，且尚未及著手賣出行為，即為警查獲，核被告
    所為，係犯毒品危害防制條例第5 條第3 項之意圖販賣而持
    有第三級毒品罪。公訴意旨認被告係犯同條例第4 條第3 項
    之販賣第三級毒品罪嫌，容有未洽，已如前述，惟其基本社
    會事實同一，本院自應變更起訴法條而為論科。又被告符合
    刑法第62條自首要件，業如上述，且被告於偵查中主動供出
    其之犯行，以利偵查，足見其當時確有悔意，爰依刑法第62
    條前段之規定，減輕其刑。
三、原審因認被告上開犯罪事證明確，而予依法論科，固非無見
    ；惟查：(1)被告警詢筆錄關於「我準備以乙顆新臺幣30元賣
    出，但尚未賣出」等語之記載，不得作為證據，業如上述，
    原審以此部分警詢筆錄之記載，作為被告論罪之依據，尚有
    違誤；(2)被告符合刑法自首規定，應予減輕其刑，原審未予
    認定減輕，亦有違誤；(3)又按實質上或裁判上一罪之案件，
    檢察官就犯罪事實一部起訴者，依刑事訴訟法第267 條規定
    ，其效力及於全部，受訴法院基於審判不可分原則，對於未
    經起訴之其餘事實，應合一審判，此為犯罪事實之一部擴張
    ；同理，檢察官所起訴之全部事實，經法院審理結果認為一
    部不能證明犯罪或行為不罰時，僅於判決理由內說明不另為
    無罪之諭知，毋庸於主文內為無罪之宣示，此為犯罪事實之
    一部縮減。至於刑事訴訟法第300 條所規定，有罪之判決，
    得就起訴之犯罪事實，變更檢察官所引應適用之法條者，係
    指法院在事實同一之範圍內，不變更起訴之犯罪事實；亦即
    在不擴張及減縮原訴之原則下，於不妨害基本社會事實同一
    之範圍內，始得自由認定事實，適用法律。三者不能混為一
    談。詳言之，檢察官依實質上或裁判上一罪起訴之甲、乙事
    實，經法院審理結果，如認為甲事實不能證明其犯罪或屬不
    罰，但係犯有實質上或裁判上一罪關係之乙、丙事實時。關
    於甲事實部分，為犯罪事實之減縮，僅於理由說明，不另為
    無罪之諭知；關於丙事實部分，則為犯罪事實之擴張，依審
    判不可分原則，應合一審判，均不發生變更起訴法條問題（
    最高法院97年度台上字第6351號判決意旨參照）。原審認定
    檢察官起訴被告犯販賣第三級毒品罪部分，犯罪不能證明，
    而將檢察官此部分之論罪，不另為無罪判決之諭知，但又認
    起訴與原審認定之事實，二者基本社會事實同一，因而變更
    起訴法條而為審理，依上開說明，原審顯係將此二者混為一
    談，亦有未恰。被告否認犯罪，提起上訴，指摘原審判決不
    當，雖無理由，惟原審判決既有上開違誤，自應由本院予以
    撤銷改判。爰審酌被告明知毒品對於人體身心之殘害頗大，
    竟意圖將其所持有之毒品伺機出售牟利，若賣出將助長毒品
    氾濫，危害國民身心甚鉅，犯後於本院審理時復砌詞否認犯
    行，尚乏悔意，態度不佳，惟念其係因父親重病及經濟壓力
    而為上開犯行，其為警查扣之毒品數量非鉅及其犯罪之手段
    、智識程度高職肄業、生活狀況等一切情狀，量處如主文第
    2 項所示之刑，以資懲戒。又扣案第三級毒品硝甲西泮共18
    0 顆，屬違禁物，應依刑法第38條第1 項第1 款之規定沒收
    之。另扣案分裝上開毒品之夾鏈袋共20個（18個小夾鏈袋及
    2 個較大夾鏈袋）及空夾鏈袋1 包，均為被告所有，且分別
    為供本案犯罪所用及預備之物，業據被告於警詢時供承在卷
    （見警卷第2 、3 頁），並有照片2 幀在卷可佐（見警卷第
    14、15頁），爰分別依毒品危害防制條例第19條第1 項規定
    及刑法第38條第1 項第2 款規定，予以宣告沒收之。至被告
    為警查獲時併扣案之記事本1 本、行動電話2 支，並無確切
    證據足認與被告上揭意圖販賣而持有第三級毒品犯行有直接
    密切關係，故不為沒收之諭知，附此敘明。
四、被告經合法傳喚，無正當理由不到庭，爰不待其陳述，逕行
    判決。
據上論結，應依刑事訴訟法第369 條第1 項前段、第364 條、第
371 條、第299 條第1 項前段、第300 條，毒品危害防制條例第
5 條第3 項、第19條第1 項，刑法第11條前段、第62條、第38條
第1 項第1 款、第2 款，判決如主文。
本案經檢察官林敏惠到庭執行職務。
中    華    民    國    98    年    4     月    22    日
                  刑事第七庭    審判長法  官  莊飛宗
                                      法  官  孫啟強
                                      法  官  邱明弘
以上正本證明與原本無異。
如不服本判決應於收受本判決後10日內向本院提出上訴書狀，其
未敘述上訴理由者，並得於提起上訴後10日內向本院補提理由書
狀（均須按他造當事人之人數附繕本）「切勿逕送上級法院」。
中    華    民    國    98    年    4     月    22    日
                                      書記官  梁雅華
附錄本判決論罪科刑法條：
毒品危害防制條例第5 條
意圖販賣而持有第一級毒品者，處無期徒刑或10年以上有期徒刑
，得併科新臺幣7 百萬元以下罰金。
意圖販賣而持有第二級毒品者，處5 年以上有期徒刑，得併科新
臺幣5 百萬元以下罰金。
意圖販賣而持有第三級毒品者，處3 年以上10年以下有期徒刑，
得併科新臺幣3 百萬元以下罰金。
意圖販賣而持有第四級毒品或專供製造、施用毒品之器具者，處
1 年以上7 年以下有期徒刑，得併科新臺幣1 百萬元以下罰金。


司法院資訊處製作；財團法人民間司法改革基金會備份。
